臺灣高等法院臺中分院刑事裁定　　　　　　　　　九十四年度交抗字第二三五號
　　抗　告　人
　　即受處分人　甲○○○工程有限公司
　　代　表　人　穆忠信
右列抗告人因違反道路交通管理處罰條例案件，不服臺灣台中地方法院中華民國九十
四年三月二十二日裁定（九十四年度交聲字第一００號）提起抗告，本院裁定如左：
      主  文
抗告駁回。
      理  由
一、原處分機關略以：本案係內政部警政署台中港務警察局舉發受處分人甲○○○工
    程有限公司所有之車號Ｆ６─４４３號自用曳引車，由陳建榮駕駛，於九十三年
    十月十五日十三時三十分許，行經台中縣中棲路三段中二路口處，因「駕駛行照
    註銷期間駕駛大貨車（罰車主）」違規，遂於九十三年十一月十二日另行以中港
    警行字第Ｕ00000000號舉發違反道路交通管理事件通知單逕行舉發，受
    處分人不服舉發提出申訴，經本所查駕駛人陳建榮之駕駛執照為新竹區監理所於
    九十三年八月十六日依法註銷，受處分人仍有不服，於九十三年十二月二十九日
    提出第二次申訴，本所遂於九十三年十二月三十日以中監違字第裁６０─Ｕ00
    000000號裁決書，裁處受處分人罰鍰新台幣六萬四千元整、吊扣汽車牌照
    三個月，逾期則依裁決書處罰主文規定裁處，於法並無不合等語。
二、本件異議人即受處分人則以：駕駛人陳建榮任職於受處分人甲○○○工程有限公
    司擔任司機一職已有一段時日，於任職期間受處分人每天於出任勤務前代理人必
    定檢查駕駛司機之駕駛執照，才准予上路，數年如一日，受處分人業已克盡注意
    之義務，駕駛人陳建榮於九十三年十月十五日經警員攔車當時駕駛人陳建榮依法
    出示駕照，駕照上無任何註銷之字眼。駕駛人陳建榮任職於受處分人甲○○○工
    程有限公司亦有相當長的時日，駕駛人陳建榮駕照被註銷監理單位應來函通知受
    處分人，受處分人在無任何被告知之情況下即直接收到「交通部公路局台中區監
    理所以受處分人未善盡查證駕駛執照資格之注意為由對受處分人提出處分」，此
    一處分實令人難以甘服，爰聲明異議云云。
三、原裁定以：經查本件受處分人甲○○○工程有限公司所有之車號Ｆ６─４４３號
    自用曳引車，由陳建榮駕駛，於九十三年十月十五日十三時三十分許，行經台中
    縣中棲路三段中二路口處，為內政部警政署台中港務警察局舉發「駕駛行照註銷
    期間駕駛大貨車（罰車主）」違規，並於九十三年十一月十二日補掣中港警行字
    第Ｕ00000000號舉發違反道路交通管理事件通知單舉發。雖異議人辯稱
    ：駕駛人陳建榮之駕照無任何註銷之字眼，且受處分人已克盡查驗之注意義務，
    應依道路交通管理處罰條例第二十一條之一第三項予以免罰云云，惟依交通部公
    路總局台中區監理所九十三年十二月十三日中監自字第０９３００７３１５７號
    函說明：「貴公司在駕駛人駕照被註銷後事隔二個月仍未善盡查證駕駛執照之注
    意」等語，且受處分人平日即應教育員工對於違規情事據實以報，並隨時掌控駕
    駛人之最新駕籍資訊，縱違規人之駕駛執照遭監理單位逕行註銷，而未能在駕駛
    人所持之駕駛執照上有所註記，汽車所有人或駕駛人仍能透過網路等管道向監理
    單位查詢最新之駕籍資料，然受處分人於駕駛人駕照被註銷後二個多月仍未得知
    駕駛人駕照遭註銷，顯於僱用期間未定期對其駕照資格之變更或喪失，善盡其管
    理人之監督及查證之責任。此外，受處分人並未提供任何可供調查之證據以實其
    說，故異議人據此要求免罰，並無理由。從而，原處分機關據以援引上開規定，
    裁處受處分人罰鍰新台幣六萬四千元整並吊扣牌照三個月，並無不當。本件異議
    為無理由，應予駁回等語。
四、按汽車駕駛人，使用註銷之駕駛執照駕駛聯結車、大客車、大貨車者，汽車所有
    人及駕駛人各處新臺幣四萬元以上八萬元以下罰鍰，並吊扣牌照三個月，道路交
    通管理處罰條例第二十一條之一第一項第五款定有明文。復依違反道路交通管理
    事件統一裁罰標準表規定，本件汽車所有人即受處分人違反道路交通管理處罰條
    例第二十一條之一第一項第五款，逾期十五日內者，處罰鍰新臺幣六萬元四千元
    整，並吊扣牌照三個月。
五、抗告意旨雖猶稱：抗告人對於所僱用之駕駛人陳建榮確實每天於出任勤務前必定
    檢查其駕駛執照，有工作日誌可稽，抗告人業已克盡注意之義務，且駕駛人陳建
    榮於九十三年八月間起因違規，遭監理單位註銷駕駛執照，連駕駛人陳建榮本身
    都不知道駕駛執照遭監理單位註銷，遑論抗告人如何知悉，又監理單位註銷駕駛
    執照二個月均未曾告知抗告人，豈可謂抗告人未盡注意，另抗告人甲○○○工程
    有限公司僅代表人穆忠信一人負責一切業務，年紀已大，不知如何使用電腦及上
    網，公司僅有該一部車輛運送，不能將僱用之駕駛人陳建榮遭監理單位註銷駕駛
    執照而無照駕駛之責任完全歸責於抗告人云云。
六、本院查就抗告人上開抗告意旨所稱之事項：(一)抗告人僱用之駕駛人陳建榮於九十
    三年二月間因違規未按時受罰，致於同年八月十六日起遭交通部公路總局新竹區
    監理單位逕行註銷駕駛執照之事實，有駕駛人陳建榮收受違規裁決書之掛號郵件
    收件回執及交通部公路總局新竹區監理所函各乙件可憑，顯見駕駛人陳建榮明知
    其有收受違規裁決書後，拒不按期依該違規裁決書內容接受裁罰，已遭監理單位
    註銷駕駛執照情事，抗告人抗告謂其僱用之駕駛人陳建榮亦不知遭監理單位註銷
    駕駛執照云云，已有未符實情。(二)抗告人雖又謂其每日均有檢查僱用之駕駛人陳
    建榮之駕照，並提出工作日誌乙份為証，惟觀之該工作日誌所載，駕駛人陳建榮
    於九十三年六月間起至九十四年一月間止，固均有記載駕駛人陳建榮每天駕駛抗
    告人甲○○○工程有限公司所有之車號Ｆ６─４４３號自用曳引車之出車路線，
    駕駛人陳建榮有駕照之正常狀況，惟抗告人甲○○○工程有限公司對於本件駕駛
    人陳建榮於九十三年十月十五日十三時三十分許，行經台中縣中棲路三段中二路
    口處，因「駕駛行照註銷期間駕駛大貨車」之違規情事，於九十三年十一月十九
    日即已收受上開中港警行字第Ｕ00000000號舉發違反道路交通管理事件
    通知單，抗告人甲○○○工程有限公司不服舉發，先後分別於九十三年十一月三
    十日、九十三年十二月二十九日提出二次申訴，各有該收受送達証書及內政部警
    政署台中港務警察局函等在原審卷可稽，則抗告人甲○○○工程有限公司既已於
    九十三年十一月間，明知僱用之駕駛人陳建榮有遭監理單位註銷駕駛執照之違規
    ，而就上開工作日誌，竟於九十三年十一月間至九十四年一月間，猶記載僱用之
    駕駛人陳建榮有駕照屬正常狀況之不實情形，顯見抗告人甲○○○工程有限公司
    平日對於其僱用之駕駛人陳建榮，未隨時掌控駕駛人有無違規資訊，亦未定期透
    過其他管道向監理單位查詢，致僱用之駕駛人陳建榮於駕照被註銷後二個多月仍
    未得知駕照遭註銷，其並無盡其查証及監督之疏失責任甚明。(三)此外原審法院裁
    定已詳敘抗告人其餘不足採信之理由，是本件原審法院駁回抗告人之異議，經核
    尚無不當。抗告人提起抗告指摘原裁定不當，顯非可取，本件抗告，並無理由，
    應予駁回。
七、據上論斷，應依道路交通案件處理辦法第二十六條、刑事訴訟法第四百十二條，
    裁定如主文。
中      華      民      國      九十四   年      五       月     四     日
                                    臺灣高等法院臺中分院刑事第二庭
                                          審判長法  官  蕭  錦  鍾
                                                法  官  胡  森  田
                                                法  官  方  艤  駐
右正本證明與原本無異。
不得再抗告。
                                                書記官  廖  次  芬
中      華      民      國      九十四   年      五       月     四     日
                                                                        Ｉ
